臺灣板橋地方法院刑事判決　　　　　　　 94年度訴字第35號
公　訴　人　臺灣板橋地方法院檢察署檢察官
被　　　告　甲○○
上列被告因偽造文書案件，經檢察官提起公訴（93年度偵字第17
115 號）及移送併案審理（94年度偵字第787 號、臺灣桃園地方
法院檢察署94年度偵字第6191號），本院判決如下：
    主  文
甲○○連續行使偽造私文書，足以生損害於公眾及他人，處有期
徒刑陸月，如易科罰金以佰元折算壹日。如附表所示之舉發違
反道路交通管理事件通知單上偽造之「丙○○」簽名及指印均沒
收。
    事  實
一、甲○○與丙○○係朋友，因而得知丙○○之年籍資料，甲○○自民國90年7 月19日起至92年8 月24日止（犯罪時間、地
    點、偽造之舉發違反道路交通管理事件通知單號碼、偽造之
    丙○○簽名、指印等資料，均詳如附表所示），於騎乘不知
    情之陳志明借其使用之車號LRO-870 及騎乘車號LRO-731 號
    機車，行經臺北縣三峽鎮、三重市及桃園縣桃園市等地時，
    屢因無照駕駛、未戴安全帽及未掛號牌等事由，為警攔查，
    甲○○為圖規避道路交通處罰條例之罰則，竟基於行使偽造
    私文書之概括犯意，連續多次向警員謊報「丙○○」之姓名
    年籍，供執勤警員製作舉發違反道路交通管理事件通知單，
    並於各該舉發通知單之「收受通知聯者簽章」欄內，偽造「
    丙○○」之簽名、指印（簽名部分，因同時複寫在存查聯及
    移送聯上，故1 份舉發通知單上共有3 枚簽名），而偽造表
    示收受該通知單收據之私文書，除由甲○○留存1 聯外，餘
    2 聯則交給舉發警員收執而行使之，均足以生損害於丙○○
    及交通主管機關處理交通違規事件之正確性，嗣因甲○○未
    繳罰款，丙○○收到監理站之交通裁決書，始察覺上情。
二、案經丙○○訴由臺北縣政府警察局三重分局、三峽分局、桃
    園縣政府警察局桃園分局分別報請臺灣板橋、桃園地方法院
    檢察署檢察官偵查起訴及移送併案審理。
    理  由
一、上開事實，業據被告甲○○坦承不諱，並經證人丙○○、陳
    志明結證述明確，其自白應與事實相符，而堪採信。此外，
    復有如附表所示之舉發違反道路交通管理事件通知單12張、
    警員報告書、車號LRO-870 號機車之車籍資料、交通部公路
    總局臺北區監理所93年11月12日北監營字第0939 005814 函
    等附卷可稽，綜上，事證明確，被告犯行均堪認定。
二、
  (一)按在舉發違反道路交通管理事件通知單移送聯「收受通知聯
    者簽章」欄內，偽造他人簽名或指印，自不待依據習慣或特
    約，單從形式上觀察，即足以知悉係表示由該他人名義出具
    領收通知之證明，此與事先在印妥內容之收據上偽簽他人姓
    名之情形，無分軒輊，當然屬於刑法第210 條所稱之私文書
    ，而非同法第220 條之準文書（最高法院83年臺上字第6631
    號判例意旨可資參照）。被告甲○○於舉發違反道路交通管
    理事件通知單之收受通知聯者簽章欄內，偽造「丙○○」之
    簽名或指印，表示已收到該通知單後，再交回警員處理，顯
    然對該文書之內容有所主張，足生損害於丙○○及公路監理
    機關處理交通裁罰案件之正確性，核其所為，係犯刑法第21
    6 條、第210 條之行使偽造私文書罪。其偽造簽名、指印之
    部分行為，為偽造私文書之行為所吸收，偽造私文書之低度
    行為，為行使之高度行為所吸收，均不另論罪。
  (二)被告先後多次行使偽造私文書之犯行，所犯係犯罪構成要件
    相同之罪名，顯係基於概括犯意反覆為之，應依同法第56條
    連續犯之規定，論以一罪，並加重其刑。被告為附表編號1
    、2 部分犯行時，雖為未滿18歲之少年，然其犯行為警發覺
    時，已年滿18歲，且其連續多次行使偽造私文書犯行終止時
    ，亦已滿18歲，故全部犯行應一併適用刑事訴訟程序審理。
    附表編號1 、2 、3 、6 部分犯行，雖未據起訴，然與起訴
    經認定有罪部分有連續犯裁判上一罪之關係，並經檢察官移
    送併案審理，爰一併審理。
  (三)爰審酌被告並無前科，有臺灣高等法院被告全國前案紀錄表
    可參，素行非惡，然其騎乘機車態度輕率，法治觀念薄弱，
    屢次違規，為免遭罰鍰處分，而冒用友人丙○○之名義供警
    製作舉發通知單後，予以簽收，未繳罰款之行為，造成被害
    人丙○○遭受不利之交通裁決，且駕照遭吊銷，需一再向交
    通監理機關申訴，復因本案多次到警局、檢察署、法院作證
    ，所受損害非輕，並致交通管理機關無法正確裁處違規行為
    ，耗費行政資源，其行使偽造私文書次數高達12次，期間長
    達2 年，及被告犯罪後尚知坦承犯行，然未向監理機關繳清
    罰款之態度等一切情狀，量處如主文所示之刑，並諭知易科
    罰金之折算標準，以示懲儆。
  (四)如附表所示舉發違反道路交通管理事件通知單12份各一式三
    聯，其上偽造之丙○○簽名、指印（詳如附表所示），均應
    依刑法第219 條規定宣告沒收之。
  (五)公訴意旨另認被告甲○○涉有起訴書附表所示編號3 、9 、
    10、11部分4 次行使偽造私文書犯行。惟查：被告堅詞否認
    此部份犯行，辯稱：我沒有在這些罰單上簽名，也沒有騎用
    車號OSP-431 號機車違規等語。經核：
  1.經遍查全卷，並無起訴書附表編號3 （91年5 月18日）之舉
    發通知單，且依監理機關按照丙○○姓名查詢之違規查詢報
    表上，亦未顯示該筆違規紀錄（見臺灣桃園地方法院檢察署
    94年度偵字第6191號卷第12頁），經於準備程序諭知公訴人
    查詢確認，公訴人亦未能於審理期日前，提出此份舉發通知
    單，是尚難認定被告涉有此部份犯嫌。
  2.再者，起訴書附表編號9- 11 號之3 張舉發違反道路交通管
    理事件通知單，均係駕駛人騎乘車號OSP- 431號機車時所生
    之違規行為，而該車號OSP- 431號機車，係丙○○之父親乙○○所有，平日均為乙○○騎乘使用，偶爾借其子丙○○、
    游嘉宏騎乘使用，至於丙○○、游嘉宏有沒有借給甲○○騎
    乘，伊不知道乙節，業據證人乙○○結證述明確，是並無證
    據足以證明被告曾有騎乘乙○○所有之車號OSP-431 號機車
    並違規之行為，而證人丙○○到庭結證稱，伊91年4 月2 日
    入伍，92年12月31日退伍，期間沒有與甲○○聯絡，也沒有
    借機車給丙○○，舉發通知單中，91年1 月8 日未戴安全帽
    的那張罰單（指起訴書附表編號9）， 經仔細看後好像是伊
    自己違規所簽收的等語，是尚難認為車號OSP-431 號機車違
    規部分之交通違規舉發通知單3 紙，亦係由被告所違規，並
    冒名丙○○而簽收。
  3.綜上，此部分依公訴人所舉之證據，尚屬不能證明被告犯罪
    ，因公訴人認與前開有罪部分有連續犯裁判上一罪關係，爰
    不另為無罪之諭知。
據上論斷，應依刑事訴訟法第299 條第1 項前段，刑法第56條、
第216 條、第210 條、第219 條、第41條第1 項前段，罰金罰鍰
提高標準條例第2條，判決如主文。
本案經檢察官李吉祥到庭執行職務。
中　　華　　民　　國　　94　　年　　8 　　月　　22　　日
                  刑事第十九庭審判長法　官  彭  全  曄
                                    法  官  朱  嘉  川
                                    法  官  蕭  一  弘
上列正本證明與原本無異。
如不服本判決，應於判決送達後10日內向本院提出上訴狀 (應附
繕本)， 上訴於臺灣高等法院。
                                    書記官  王  麗  雯
中　　華　　民　　國　　94　　年　　8 　　月　　22　　日
附表
附錄本案所犯法條全文：
中華民國刑法第210條
偽造、變造私文書，足以生損害於公眾或他人者，處五年以下有
有期徒刑。
中華民國刑法第216 條
行使第條至第條之文書者，依偽造、變造文書或登載不實
事項或使登載不實事項之規定處斷。
